臺灣臺南地方法院刑事判決　　　　　　　99年度易字第1604號
公　訴　人　臺灣臺南地方法院檢察署檢察官
被　　　告　洪子欽
上列被告因竊盜案件，經檢察官提起公訴（99年度偵字第11788
號），本院判決如下：
    主  文
洪子欽共同攜帶兇器竊盜，累犯，處有期徒刑拾月。
    事  實
一、洪子欽前於民國九十六年間因傷害案件，經臺灣高等法院臺
    南分院於九十七年五月二十日以九十七年度上易字第六四號
    判處有期徒刑三月確定，於九十七年七月十八日易科罰金執
    行完畢。猶不知悔改，於九十九年三月二十二日凌晨一時二
    十五分許，駕駛其父洪看所有之車牌號碼ＵＨ－五二○一號
    自用小貨車，搭載一名真實姓名、年籍均不詳之成年男子，
    行經臺南市永康區○○○路七二六號陳麗香所經營之「添能
    五金行」時，見陳麗香所有放置在該店門前以鋼索線綑綁之
    四輪手推車一台及鐵線約一百公斤（價值共約新臺幣五千三
    百元）無人看管，竟共同意圖為自己不法之所有，先推由其
    中一人持客觀上足供兇器使用之不明利器，剪斷前開綑綁四
    輪手推車及鐵線之鋼索線後，再合力將上開四輪手推車一台
    及鐵線約一百公斤搬運至前開自用小貨車上而竊取之，得手
    後洪子欽隨即搭載該名不詳年籍之成年男子逃離現場。嗣陳
    麗香於同日上午七時三十分許開店營業時，發現其上開四輪
    手推車一台及鐵線約一百公斤失竊而報警處理，經警方調閱
    監視器錄影畫面後，始查獲上情。
二、案經陳麗香訴由臺南市政府警察局永康分局報請臺灣臺南地
    方法院檢察署檢察官偵查起訴。
    理  由
壹、程序部分：
一、按被告以外之人於偵查中向檢察官所為之陳述，除顯有不可
    信之情況者外，得為證據，刑事訴訟法第一百五十九條之一
    第二項定有明文。本件證人鄭嘉德於偵查中具結之證述，屬
    被告以外之人於偵查中向檢察官所為之陳述，業經檢察官依
    法命其具結，被告洪子欽亦未主張有何顯不可信之情況，依
    上開規定，自有證據能力。
二、另按刑事訴訟法第一百五十九條之四對於具有高度特別可信
    之文書，在兼具公示性、例行性、可信性之原則下，雖屬傳
    聞證據，仍例外容許作為證據使用。因此，採取上開文書作
    為證據，應注意該文書之製作，是否係於例行性之公務或業
    務過程中，基於觀察或發現而當場或即時記載之特徵。查卷
    附之臺南縣政府警察局永康分局永信派出所警員鄭嘉德所出
    具之職務報告一份（見偵查卷第三十七頁），為被告以外之
    人於審判外之書面陳述，屬於傳聞證據，且該文件係本案發
    生後，由警員鄭嘉德針對個案所特定製作，並不具備公示性
    及例行性之要件，亦非刑事訴訟法第一百五十九條之四第三
    款之文書，且被告表示不同意作為本案證據使用，自無證據
    能力。
三、其餘以下所引用之供述或非供述證據，公訴人及被告於本案
    言詞辯論終結前，並未爭執其證據能力，本院審酌前開證據
    之作成或取得之狀況，並無非法或不當取證之情事，且亦無
    顯不可信之情況，並無證據力明顯過低之情形，復經本院於
    審判期日就上開證據依法進行調查、辯論，依刑事訴訟法第
    一百五十九條之五規定，均具有證據能力。
貳、實體認定：
一、訊據被告洪子欽固坦承車牌號碼ＵＨ－五二○一號自用小貨
    車係其父親洪看所有，且上開自用小貨車於九十九年三月間
    都是由其使用等情不諱，惟矢口否認有何共同攜帶兇器竊盜
    之犯行，辯稱：伊不記得九十九年三月二十二日凌晨一時二
    十五分許有無經過案發地點，上開自用小貨車有時候會借給
    廟宇作為茶水車，本件竊案真的不是伊所為，伊是被冤枉的
    云云（見本院一○○年四月十二日審判筆錄）。經查：
(一)證人即告訴人陳麗香於九十九年三月二十二日上午七時三十
    分許開店營業時，發現其放置在臺南市永康區○○○路七二
    六號「添能五金行」大門旁之手推四輪車及鐵線一百公斤遭
    竊；上開手推車及鐵線是以鋼索外面包覆塑膠的鋼索線綁在
    店門外的鐵架上，鋼索線已被剪斷等情，業據證人陳麗香於
    警詢及偵查中證述明確（見警卷第五至六頁、偵查卷第五十
    四頁）；嗣證人陳麗香報警處理，警員據報調閱案發地點附
    近二十公尺處之路口監視器畫面後發現：案發當時有一輛車
    號ＵＨ－五二○一號自用小貨車行經中山南路七二六號案發
    地點前約十公尺處停下，由客座下來一人前往案發地點查看
    ，然後又走回車旁指揮駕駛將車倒退至案發地點，之後駕駛
    也一同下車，二人一起搬運東西放置到車後座後，隨即上車
    由中山南路西往東方向右轉永二街逃逸等情，亦據證人陳麗
    香及警員鄭嘉德分別於警、偵訊及本院審理中證述綦詳（見
    警卷第五至六頁、偵查卷第四十至四十二頁），此外，並有
    監視器翻拍照片四幀、現場照片二幀、遭竊物品放置位置及
    遭剪斷之鋼索線照片二幀等附卷可資佐證（見警卷第二十六
    至二十九頁、偵查卷第五十八至五十九頁）。
(二)涉案之車牌號碼ＵＨ－五二○一號自用小貨車係被告之父親
    洪看所有，平時則由被告使用乙情，為被告所不爭執（見警
    卷第二頁、偵查卷第十一頁、第四十三頁、本院卷第五十五
    頁、第五十六頁），且經證人洪看分別於警、偵訊中證述明
    確（見警卷第七至八頁、偵查卷第四十三頁），此外，並有
    車號查詢汽車車籍一紙附卷可參（見警卷第九頁），由此足
    認前揭涉案之自用小貨車在案發時間，確係為被告所使用無
    訛。雖被告一再否認有何前揭竊盜犯行，惟查，被告於第一
    次警詢中先是表示不記得案發時間其在何處及在做何事云云
    ，嗣經警員告以前揭調閱監視器畫面結果，其始辯稱：可能
    是當時伊有經過案發地點，在那裡停車小便云云（見警卷第
    二至三頁）；然被告於偵查中則又改稱：伊回去回想，駕駛
    行經案發地點時，有一個伊不認識的人跟伊打招呼，伊就倒
    車回去，在那邊停留多久伊不記得，該人跟伊說伊水果掉下
    去了，伊就下車去撿，然後伊就離開了，沒有停留很久，不
    到三分鐘；伊下車撿完東西後，有在路邊尿尿一下子，然後
    跟那個人道謝就離開了云云（見偵查卷第四十三至四十四頁
    ）；後於本院審理中先是表示有經過案發地點，但只是停下
    來尿尿，後又改稱真的忘記有無於九十九年三月二十二日凌
    晨一時二十五分許開車經過案發地點云云（見本院卷第四十
    二頁反面、第五十六頁），不僅前後供述反覆不一，且與證
    人陳麗香及警員鄭嘉德所證述之前開調閱監視器畫面之結果
    顯然不符，其所辯無非圖卸刑責之詞，難以採信。
(三)被告固於本院審理中另辯稱：車牌號碼ＵＨ－五二○一號自
    用小貨車都是伊使用，但是如果有廟宇向伊借車作為茶水車
    使用，伊也會出借，九十九年三月間一共將車出借過一、二
    次云云（見本院卷第五十六頁）。然查，被告於歷次警、偵
    訊中均未提及曾於案發期間將上開自用小貨車出借予廟宇作
    為茶水車一事，遲至本院審理中始辯以上情，其可信度已疑
    懷疑；況證人鄭嘉德於本院審理中即證稱：警方從車主洪看
    的口供得知涉案之自用小貨車平時都是由被告使用後，即傳
    訊被告製作筆錄；第一次在被告位於海安路的住處遇見被告
    時，警方就有請被告配合回警局作筆錄及觀看監視器畫面，
    但被告不配合，警方只好跟被告約隔天下午二點到派出所，
    被告有同意，但隔天被告卻未出現，所以警方只好核發通知
    書通知被告到案說明，但是被告均未在通知書約定的時間到
    場，所以就向檢察官申請拘票前往被告位於海安路的住處拘
    提被告到案等語（見本院卷第五十三頁反面）；而被告亦自
    承於九十九年三月間即知自身因上開自用小貨車而涉及本件
    竊盜案，警員並因此要求被告前往警局製作筆錄乙情（見偵
    查卷第十一頁及本院卷第四十四頁）。是倘若被告確實曾於
    案發期間將前揭自用小貨車出借予他人，則被告在本件案發
    之後，經警員告知前開自用小貨車涉及竊盜案時，理當立即
    向警員清楚交待曾經將該部自用小貨車借予何人使用，以釐
    清責任，詎被告捨此不為，且至今仍無法指出其於案發期間
    ，究竟將上開自用小貨車借予何人使用，是被告以其曾於案
    發期間將上開自用小貨車借予他人，而空言否認本件竊盜犯
    行云云，亦難認為可採。
(四)末查，因被告矢口否認涉有本件竊盜犯行，被告又非於案發
    現場遭人贓俱獲，以致於無法查知被告及該名不詳姓名、年
    籍之成年男子究係以何種工具破壞前開綑綁四輪手推車及鐵
    線之鋼索線，進而竊取該四輪手推車一台及鐵線約一百公斤
    等物品。然證人陳麗香確有以如偵查卷第五十九頁照片所示
    之鋼索線將遭竊之四輪手推車及鐵線固定在其店門前之鐵架
    上，而該鋼索線之材質乃鋼索外面包覆塑膠，該鋼索線確實
    有遭竊賊剪斷乙情，業據證人陳麗香證述明確（見偵查卷第
    五十四頁）。再佐以現場所遺留之鋼索線可知，該鋼索線確
    實有斷裂，且斷裂處之切口相當平整（參見上開照片），堪
    認被告及該名不詳姓名、年籍之成年人確實有以不明利器破
    壞用以綑綁本件遭竊之四輪手推車及鐵線之鋼索線無誤。
(五)綜上，被告前開所辯顯係事後畏罪卸責之詞，委無可採，本
    案事證明確，被告犯行堪予認定。
二、被告行為後，刑法第三百二十一條關於加重竊盜罪之規定業
    於一○○年一月二十六日修正公布施行，並於同年月二十八
    日生效。修正後刑法第三百二十一條加重竊盜罪之法定刑業
    由「六月以上、五年以下有期徒刑」，修正為「六月以上、
    五年以下有期徒刑，得併科新臺幣十萬元以下罰金」，已增
    加罰金刑為法定刑；又該條第一項第三款之加重條件雖未變
    更，但該條第一項第一款之加重條件則由原規定「於夜間侵
    入住宅或有人居住之建築物、船艦，或隱匿其內而犯之者」
    ，修正變更為「侵入住宅或有人居住之建築物、船艦，或隱
    匿其內而犯之者」，涉及科刑規範變更，自有新舊法比較適
    用之必要。而依刑法第二條第一項揭示之「從舊從輕」原則
    比較該條修正前、後規定之適用結果，修正後之刑法第三百
    二十一條規定顯未較有利於被告，自應適用被告行為時法即
    修正前之刑法第三百二十一條之規定予以論罪科刑，合先敘
    明。
三、按刑法第三百二十一條第一項第三款之攜帶兇器竊盜罪，其
    所稱「兇器」，其種類並無限制，凡客觀上足對人之生命、
    身體、安全構成威脅，具有危險性之兇器均屬之，且祇須行
    竊時攜帶此種具有危險性之兇器為已足，並不以攜帶之初有
    行兇之意圖為必要，最高法院著有七十九年台上字第五二五
    三號判例意旨可資參照。經查，本件被告行竊時所用之不明
    利器，既足以剪斷材質堅韌之鋼索線，可見其質地堅硬並尖
    銳，如持之攻擊人體，自足以對人之生命、身體產生相當之
    危害，性質上屬兇器無疑。是核被告所為，係犯修正前刑法
    第三百二十一條第一項第三款之攜帶兇器竊盜罪。被告與前
    開不詳姓名、年籍之成年男子間，就上開竊盜犯行，有犯意
    聯絡及行為分擔，均為共同正犯。被告有前述前案科刑及執
    行紀錄，有卷附臺灣高等法院被告前案紀錄表一份可參，其
    受有期徒刑執行完畢，於五年以內故意再犯本案有期徒刑以
    上之罪，為累犯，應依刑法第四十七條第一項規定，加重其
    刑。爰審酌被告不思循正途謀生，亦不知尊重他人財產法益
    ，恣意竊取他人財物，且其竊盜犯行在遭查獲後，仍否認犯
    行，飾詞卸責，復未賠償被害人所受損失，毫無悔意，暨其
    智識程度、行為手段、所竊取之財物價值等一切情狀，量處
    如主文所示之刑。至被告犯本件竊盜犯行所用之不明利器並
    未扣案，且無證據證明該不明利器確係被告或前開不詳姓名
    、年籍之成年男子所有，故不得宣告沒收，附此敘明。
四、據上論斷，應依刑事訴訟法第二百九十九條第一項前段，刑
    法第二條第一項前段、第二十八條、修正前第三百二十一條
    第一項第三款、第四十七條第一項，判決如主文。
本案經檢察官莊玲如到庭執行職務。
中    華    民    國   100    年    4     月    26    日
                  刑事第十四庭  法  官  孫淑玉
以上正本證明與原本無異。
如不服本判決應於收受本判後10日內向本院提出上訴書狀，並應
敘述具體理由。其未敘述上訴理由者，應於上訴期間屆滿後20日
內向本院補提理由書狀（均須按他造當事人之人數附繕本）「切
勿逕送上級法院」。
                                書記官  方秀貞
中    華    民    國   100    年    4     月    26    日
附錄本案論罪科刑法條：
修正前中華民國刑法第321條
（加重竊盜罪）
犯竊盜罪而有左列情形之一者，處6月以上、5年以下有期徒刑：
一、於夜間侵入住宅或有人居住之建築物、船艦或隱匿其內而犯
    之者。
二、毀越門扇、牆垣或其他安全設備而犯之者。
三、攜帶兇器而犯之者。
四、結夥三人以上而犯之者。
五、乘火災、水災或其他災害之際而犯之者。
六、在車站或埠頭而犯之者。
前項之未遂犯罰之。